臺灣臺北地方法院民事判決　　　　　　100年度重訴字第527號
原　　　告　臺灣中小企業銀行股份有限公司
法定代理人　羅澤成
訴訟代理人　李宗興
被　　　告　太一營造有限公司
兼法定代理　陳慶詳
人
被　　　告　陳裕民
兼　共　同
訴訟代理人　陳澤民
當事人間請求清償借款事件，經本院於中華民國100 年7 月12日
言詞辯論終結，判決如下：
    主      文
被告太一營造有限公司、陳慶詳、陳裕民、陳澤民應連帶給付原
告新台幣壹仟貳佰壹拾玖萬玖仟佰柒拾元，及如附表(二)所示
之利息、違約金。
原告其餘之訴駁回。
訴訟費用新台幣壹拾壹萬玖仟佰陸拾元由被告連帶負擔。
    事實及理由
甲、程序方面：
    兩造業於授信約定書第十三條約定合意以本院為第一審管轄
    法院，有授信約定書在卷可稽，故本院自有管轄權，合先敘
    明。
乙、得心證之理由：
一、原告主張：
  (一)被告太一營造有限公司於民國97年6 月25日邀同被告陳慶詳
    、陳裕民、陳澤民為連帶保證人，與原告簽訂週轉金貸款契
    約，申請借款額度為新台幣（下同）10,000,000元，約定動
    用期間自97年6 月26日起至98年6 月26日止，由被告太一營
    造有限公司出具借據或票據循環動用，利息按原告二年期定
    期儲蓄存款利率加碼年息1.425%機動計算。並約定若未按期
    清償者，其逾期清償在六個月以內者，按上開利率10% ，超
    過六個月者，超過部分按上開利率20% 計付違約金。
  (二)嗣被告太一營造有限公司申請借款如下：
  1.被告太一營造有限公司於98年3 月13日提出授信動用申請書
    及借據向原告借款2,800,000 元，借款期間自98年3 月13日
    起至98年9 月13日，並約定本金到期一次清償；兩造後於98
    年10月8 日合意變更借款利率為按原告二年期定期儲蓄存款
    利率加碼年息2.175%機動計算，展延借款期間至102 年9 月
    13日，並自98年10月起本息按月定額攤還。
  2.被告太一營造有限公司又於98年4 月14日提出授信動用申請
    書及借據向原告借款2,200,000 元，借款期間自98年4 月14
    日起至98年10月14日，並約定本金到期一次清償。兩造後於
    98年10月8 日合意變更借款利率為按原告二年期定期儲蓄存
    款利率加碼年息2.175%機動計算，展延借款期間至102 年10
    月14日，並自98年11月起本息按月定額攤還。
  3.被告太一營造有限公司復於98年6 月15日提出授信動用申請
    書及借據向原告借款5,000,000 元，借款期間自98年6 月15
    日起至98年12月15日，並約定本金到期一次清償。兩造後於
    98年10月8 日合意變更借款利率為按原告二年期定期儲蓄存
    款利率加碼年息2.175%機動計算，展延借款期間至102 年12
    月15日，並自99年1 月起本息按月定額攤還。
  4.上述借款利率目前均為年息3.675﹪。
  (三)被告太一營造有限公司再於98年9 月30日邀同被告陳慶詳、
    陳裕民、陳澤民為連帶保證人，與原告簽訂週轉金貸款契約
    ，申請借款額度為29,200,000元，約定動用期間自98年10月
    8 日起至99年10月8 日止，由被告太一營造有限公司出具借
    據或票據循環動用，利息按原告二年期定期儲蓄存款利率加
    碼年息1.925%機動計算（目前為年息3.425%）。並約定若未
    按期清償者，其逾期清償在六個月以內者，按上開利率10%
    ，超過六個月者，超過部分按上開利率20% 計付違約金。嗣
    被告太一營造有限公司於98年12月8 日提出授信動用申請書
    及借據向原告借款22,700,000元，借款期間自98年12月8 日
    起至99年6 月8 日，並約定本金到期一次清償。兩造之後於
    100 年1 月26日合意展延借款期間至100 年12月8 日，利息
    按月計付，本金屆期清償。
  (四)詎就上述(二)所述債務被告太一營造有限公司自100 年1 月13
    日起未依約清償，就上述(三)所述債務被告太一營造有限公司
    自100 年3 月8 日起未依約清償，依授信約定書第十五條第
    一款約定，債務視為全部到期，被告太一營造有限公司即喪
    失期限利益。屢向被告太一營造有限公司催討，均置之不理
    ；而被告陳慶詳、陳裕民、陳澤民既為連帶保證人，自應與
    被告太一營造有限公司負連帶清償責任。為此本於消費借貸
    及連帶保證契約之法律關係，請求被告連帶返還借款本息及
    違約金等語，並聲明：被告應連帶給付原告12,199,373元，
    及如附表(一)所示之利息、違約金。
二、被告則以：對於原告主張及請求金額沒有意見，惟被告目前
    無法還款等語，資為抗辯。並聲明：原告之訴駁回。
三、兩造不爭執之事實：
    本件原告主張如前一所述之事實，已據其提出授信約定書、
    週轉金貸款契約、授信動用申請書、借據、契據條款變更契
    約、貸款繳款明細、通知函暨收件回執、放款利率歷史資料
    表為證。被告對上開事實未予爭執而為自認，自堪信原告主
    張為真實。
四、然而，原告雖主張被告就上述(二)、(三)所示借款之利息、違約
    金利率，應以100 年4 月7 日原告二年期定期儲蓄存款利率
    年息1.5%按原約定加碼利率計算（如附表(一)所載年利率）。
    惟查，依兩造間授信約定書第四條第二項約定「若因立約人
    違約而被貴行依本約定書第十五條或第十六條視為到期者，
    則原授信契據之約定利率自貴行向立約人請求（包括但不限
    於依法向法院請求）時起，即不再機動調整，並以請求時之
    利率計算全部遲延利息、違約金」，而被告對原告所負借款
    債務分別於100 年1 月13日、100 年3 月8 日未依約繳納本
    息時，即依授信約定書第十五條第一款約定，視為全部到期
    ，但原告俟於100 年3 月28日始以通知函請求被告繳款，該
    通知函於100 年3 月29日達到於各被告，有通知函暨收件回
    執在卷可稽。據此，被告所負借款利息、違約金之債務，關
    於利率之計算自應按原告向被告請求繳款時即100 年3 月29
    日當時原告之二年期定期儲蓄存款利率加碼計算，依卷附之
    原告二年期定期儲蓄存款利率歷史資料表所載，原告100 年
    1 月5 日時之二年期定期儲蓄存款利率年息為1.41% ，依約
    各加碼年息2.175%後即為年息3.585%、加碼年息1.925%後即
    為年息3.335%，應按此利率計付借款利息、違約金，方與兩
    造間約定相符（如附表(二)「年利率」所載）。是以，原告聲
    明請求依100 年4 月7 日時之二年期定期儲蓄存款利率加碼
    計算利息及違約金，超逾上開應准許部分，即屬無據，應予
    駁回。
五、從而，原告依消費借貸及連帶保證契約請求被告連帶給付借
    款如主文所示，為有理由，應予准許。至超逾部分，則難謂
    有據，應予駁回。
六、訴訟費用之負擔：本件第一審裁判費為119,360 元，應由被
    告連帶負擔，爰確定如主文第二項所載。
丙、結論：本件原告之訴為一部有理由，一部無理由，依民事訴
    訟法第七十九條但書、第八十五條第二項，判決如主文。
中    華    民    國   100    年    7     月    29    日
                  民事第七庭    法  官  賴錦華
以上正本係照原本作成。
如對本判決上訴，須於判決送達後20日內向本院提出上訴狀。如
委任律師提起上訴者，應一併繳納上訴審裁判費。
中    華    民    國   100    年    7     月    29    日
                                書記官  沈世儒